臺灣臺北地方法院民事判決　　　　　　　93年度訴字第5075號
原　　　告　甲○○○
訴訟代理人　孫立虹律師
　　　　　　韓邦財律師
複代理人　　張育祺律師
被　　　告　乙○○
上列當事人間請求返還借款事件，本院於民國94年4月29日言詞
辯論終結，判決如下：
    主  文
被告應給付原告南非幣拾伍萬捌仟陸佰零捌點陸伍元；其中南
非幣壹拾伍萬捌仟陸佰零捌點陸伍元部分，自民國九十三年三月
一日起至清償日止，按月給付原告百分之一點五之利息，其中南
非幣貳拾萬元部分，自民國九十三年三月一日起至清償日止，按
月給付原告百分之一之利息；暨自民國九十三年三月一日起至清
償日止，每月給付原告違約金南非幣壹仟伍佰玖拾捌元。
原告其餘之訴駁回。
訴訟費用由被告負擔。
本件原告勝訴部分於原告以新台幣陸拾陸萬元供擔保後得假執行
。
原告其餘假執行之聲請駁回。
    事實及理由
一本件被告經合法通知，未於言詞辯論期日到場，核無民事訴訟
  法第386條所列各款情形，爰依原告聲請，由其一造辯論而為
  判決。
二原告主張：被告向原告借款南非幣 (以下同)358,608.65 元，
  雙方約定被告應自民國93年3月1日起，每月清償30,000元，自
  借款協議書本文與第1點、第2點、第6點約定可知系爭借款金
  額額中158,608.65元部分不予計算利息，然若被告每月償還金
  額低於15,000元，此部分得重新計算月息1.5%，並每月加收違
  約金15,000元，200,000元部分自93年3月1日起至清償日止按
  月息1%計算利息。今被告違約，非惟到期部分拒絕清償，更曾
  公開表示拒絕返還系爭借款，原告屢次與被告商討償還事宜，
  均無法獲善意回應，爰依消費借款法律關係請求被告返還借款
  、利息及違約金。並聲明：(一)被告應給付原告358,608.65元；
  其中158,608.65元部分自93年3月1日起至清償日止，按月給付
  原告1.5%之利息，其中200,000元部分，自93年3月1日起至清
  償日止，按月給付原告1%之利息；暨自93年3月1日起至清償日
  止，每月給付原告違約金15,000元。(二)願供擔保聲請宣告假執
  行。
  被告未於言詞辯論期日到場，亦未提出書狀作何聲明或陳述。
三原告提出兩造所簽之借款協議書，內容為：「甲方：甲○○○
  　乙方：乙○○　乙方分別於2003年12月15日向甲方借款
  100,000、2003年12月15日向甲方借款RAND130,000、2004年2
  月15日向甲方借款RAND120,008.65、2004年2月28日向甲方借
  款RAND8,600，總計金額為RAND358,608.65。現協議還款方式
  及計息方式如下，並於2004年3月1日起生效：1.其中RAND
  158,608.65部分經協調結果，不予計算利息。2.剩餘RAND
  200,000部分，從2004年3月1日起，以月息1%計算。3.利息部
  分為每月1日結算上個月利息，並於當日開出應付利息支票。
  4.利息部分採單利計算。5.本金部分優先償還不計利息1/2(半
  數)部分，不計息部分償還完畢，後償還計息部分。6.每月償
  還本金為RAND30,000，如低於RAND15,000以下，先前協調不計
  息部分得重新計息1.5%，並加數違約金10%。(R150,000計算)
  7.所有利息部分得可以延後還款，待本金償還完畢後立即清償
  。8.乙方如未如期還款，甲方有權向台灣或南非當地法院提出
  法律訴訟，乙方即放棄抗辯權，不得有異議。以上協議經雙方
  同意，並由乙方找一位保證人作為擔保，甲方部分則找一位見
  證人，如有一方不遵守以上協議，則交由法院仲裁。」
四按當事人約定之違約金過高者，法院得依民法第252條規定，
  酌減至相當之數額，然是否相當，應依一般客觀事實，社會經
  濟狀況及債務人若能如期履行債務，債權人可得享受之一切利
  益為酌定之標準。當事人所受之一切消極損害（即可享受之預
  期利益）及積極損害，均應加以審酌。凡債權人之正當利益顯
  無如約定額之多，或實際所受之損害與約定額相懸殊，或有其
  他顯不公平之情形者，始得謂之過高（最高法院56年度臺上字
  第1345號、84年度臺上字第978號、86年度臺上字第1084號判
  決參照）。又約定之違約金額過高者，法院得減至相當之數額
  ，民法第252條亦有明文，不問其作用為懲罰性抑為損害賠償
  之預定，均有其適用（最高法院70年度臺上字第3796號判決參
  照）。查兩造所簽訂之借款協議書約定，系爭借款金額額中
  158,608.65元部分不予計算利息，若被告每月償還金額低於
  15,000元，此部分得重新計算月息1.5%，並每月加收違約金
  15,000元，200,000元部分自93年3月1日起至清償日止按月息
  1%計算利息。然原告就158,608.65元部分請求被告支付年息
  18%之利息 (1.5%×12=18%)，就200,000元部分請求被告支付
  年息12%之利息 (1%×12=12%)，另加計相當於年息50.19%(以
  本金358,608.65元計算，15,000×12/358,608.65=50.19%)之
  違約金，顯然過高。本院審酌社會經濟狀況、被告已違約1年
  餘未依約清償借款，並考量被告若能如期履行債務時，原告可
  得享受之一切利益等情，認以核減為按月1,598元計算之違約
  金為相當 (158608.65×18%=28549.557，200000×12%=24000
  ，28549.557+24000=52549.557，358608.65×20%=71721.73
  ，71721.00-00000.557= 19172.173，
  19172.173÷12=1597.6811，元以下4捨5入，亦即利息及違約
  金總和以本金年息20%為標準計算，為按月1,598元計算之違約
  金，即按年19,176元計算之違約金為相當，則本件違約金以本
  金358608.65元之年息5.35%計算為相當）。
五綜上所述，原告依借款協議書之約定，請求被告給付
  358,608.65元；其中158,608.65元部分自93年3月1日起至清償
  日止按月給付1.5%之利息，其中200,000元部分自93年3月1日
  起至清償日止按月給付1%之利息；暨自93年3月1日起至清償日
  止每月給付違約金1,598元部分，為有理由，應予准許，至逾
  此之違約金請求為過，經酌減後應予駁回。
六原告陳明願供擔保，聲請宣告假執行，經核其勝訴部份，合於
  法律規定，爰酌定相當之擔保金額宣告之；其餘假執行之聲請
  ，因該部份訴之駁回而失所依據，應併予駁回。
七結論：本件原告之訴為一部有理由、一部無理由，依民事訴訟
  法第385條第1項前段、第79條、第390條第2項判決如主文。
中　　華　　民　　國　　94　　年　　4 　　月　　29　　日
                  民事第五庭    法　官　周美雲
以上正本係照原本作成
如對本判決上訴，須於判決送達後20日內向本院提出上訴狀
中　　華　　民　　國　　94　　年　　4 　　月　　29　　日
                       　　　　 書記官　黃菀茹
